臺灣士林地方法院民事判決
110年度簡上字第231號
上  訴  人  蘇羿寰
被  上訴人  張鈞超

上列當事人間損害賠償事件，上訴人對於中華民國110年9月2日
本院士林簡易庭110年度士簡字第848號第一審判決提起上訴，本
院於111年3月29日言詞辯論終結，判決如下：
    主  文
原判決關於命上訴人給付部分及該部分假執行宣告之裁判均廢棄
。
上開廢棄部分，被上訴人在第一審之訴及假執行之聲請均駁回。
第二審訴訟費用由被上訴人負擔。
    事實及理由
壹、程序事項：
    本件被上訴人經合法通知，未於言詞辯論期日到場，核無民
    事訴訟法第386條所列各款之情形，爰依上訴人聲請，由其
    一造辯論而為判決。
貳、實體事項：
一、被上訴人起訴主張：上訴人與訴外人溫旅偉、潘克為（業經
    原審判決確定）於民國108年12月間，加入自稱「曾小芸」
    、「SOS」等真實姓名年籍不詳之成年人所組成詐欺集團（
    下稱系爭詐欺集團），並由溫旅偉、潘克為負責持提款卡領
    取詐欺取財所得款項，上訴人則負責向溫旅偉、潘克為收取
    上開款項後交付上游成員。嗣系爭詐欺集團成員於108年12
    月16日20時30分許，假冒網拍業者陸續撥打電話向被上訴人
    佯稱因工作人員疏失，被上訴人須解除帳戶扣款云云，致被
    上訴人陷於錯誤，依指示於108年12月16日21時30分、41分
    ，分別匯款新臺幣（下同）19,985元、29,985元，共計49,9
    70元至訴外人詹絜如所開立之中華郵政股份有限公司帳號70
    0…1886號帳戶（下稱系爭郵局帳戶），經溫旅偉前往臺北市
    ○○區○○路000號北投郵局，於108年12月16日21時50分、51分
    許連同上開款項合併提領80,000元後，交付上訴人，再由上
    訴人轉交上游成員，致被上訴人受有49,970元之損害。且上
    訴人與溫旅偉、潘克為因犯三人以上共同詐欺取財罪，經臺
    灣士林地方檢察署（下稱士林地檢署）檢察官以109年度偵
    字第3837、5318、5439號提起公訴（下稱系爭偵案），足見
    其等與系爭詐欺集團成員間，已有謀議及分工，自應就被上
    訴人所受上開損害，負連帶賠償責任。為此，爰依民法第18
    4條第1項、第185條規定，提起本訴，請求上訴人給付49,97
    0元，及自起訴狀繕本送達之翌日起至清償日止，按週年利
    率5%計算之利息（被上訴人就超過此部分之金額，經原審判
    決敗訴未上訴，業已確定，不在本案論述範圍）。
二、上訴人則以：被上訴人因遭詐欺所受之損害與上訴人無關，
    上訴人僅於109年1月4日、7日向溫旅偉收取其所提領訴外人
    廖淑雲、黃珊燕、潘姿鈴、張敏、謝發婷（下稱廖淑雲等5
    人）被詐欺之款項，系爭偵案亦僅起訴上訴人共同對廖淑雲
    等5人詐欺取財罪部分，並經刑事判決確定，足證上訴人未
    對被上訴人實施詐欺取財之行為，故被上訴人請求上訴人賠
    償損害，自無理由。原審判命上訴人給付被上訴人49,970元
    ，及自109年7月31日起至清償日止，按週年利率5%計算之利
    息，顯然過度擴張解釋共同侵權行為責任之範圍，即有未當
    。為此，提起上訴，並聲明：㈠原判決不利於上訴人之部分
    廢棄。㈡上開廢棄部分，被上訴人在第一審之訴及假執行之
    聲請均駁回。
三、被上訴人主張上訴人與溫旅偉、潘克為於108年12月間加入
    系爭詐欺集團，系爭詐欺集團成員於108年12月16日20時30
    分許，假冒網拍業者陸續撥打電話向被上訴人佯稱因工作人
    員疏失，被上訴人須解除帳戶扣款云云，致被上訴人陷於錯
    誤，依指示於108年12月16日21時30分、41分，分別匯款19,
    985元、29,985元，共計49,970元至詹絜如所開立之系爭郵
    局帳戶，再由溫旅偉持系爭郵局帳戶之提款卡，至臺北市○○
    區○○路000號北投郵局，於108年12月16日21時50分、51分許
    將上開款項提領一空之事實，業據其提出手機通聯記錄截圖
    、系爭偵案起訴書為證（見本院109年度附民字第377號卷〈
    下稱附民卷〉第8至9、13至30頁），且為上訴人所不爭執，
    堪認為真實。故本件兩造有爭執應予審究者在於：被上訴人
    依民法第184條第1項、第185條規定，請求上訴人給付49,97
    0元，有無理由？
四、本院之判斷：
  ㈠按當事人主張有利於己之事實，就其事實有舉證之責任，民
    事訴訟法第277條前段定有明文。次按依民法第184條第1項
    前段規定，侵權行為之成立，須行為人因故意過失不法侵害
    他人權利，亦即行為人須具備歸責性、違法性，並不法行為
    與損害間有因果關係，始能成立，且主張侵權行為損害賠償
    請求權之人，對於侵權行為之成立要件應負舉證責任（最高
    法院100年度台上字第328號判決意旨參照）。本件被上訴人
    主張上訴人對伊為共同詐欺取財之事實，為上訴人所否認，
    依前揭規定及判決意旨，自應由被上訴人就此部分有利於己
    之事實，負舉證責任，先予敘明。
　㈡再按因故意或過失，不法侵害他人之權利者，負損害賠償責
    任。故意以背於善良風俗之方法，加損害於他人者亦同；數
    人共同不法侵害他人之權利者，連帶負損害賠償責任。不能
    知其中孰為加害人者，亦同。造意人及幫助人，視為共同行
    為人，民法第184條第1項、第185條分別定有明文。又按共
    同侵權行為，於行為人相互之間固不以意思聯絡為必要，但
    行為人仍須有侵權之行為，且其行為與損害之間須有相當因
    果關係，始應同負侵權行為損害賠償責任（最高法院84年度
    台上第798號判決意旨參照）。經查：
  ⒈被上訴人固提出手機通聯記錄截圖、系爭偵案起訴書為證。
    然綜觀該通聯記錄，無法證明撥打詐騙電話之人為上訴人、
    或上訴人有教唆或幫助其撥打（見附民卷第8至9頁）；至於
    系爭偵案之起訴書，上訴人因犯加重詐欺取財等罪，經士林
    地檢署檢察官提起公訴，其被害人僅有廖淑雲等5人，並未
    包括被上訴人（見附民卷第13至30頁），亦難據此認定上訴
    人有共同詐欺取財被上訴人之行為。
　⒉再參以溫旅偉於109年4月7日系爭偵案偵查中供稱：於108年1
    2月中旬後接觸到蘇羿寰等語（見士林地檢署109年度偵字第
    3837號卷㈡第167頁）；於109年4月10日本院109年度偵聲字
    第46號延長羈押訊問時供稱：我提款之後，都把錢交給蘇羿
    寰，在108年12月中旬之前是交給另外一個人等語（見該案
    卷第32頁），顯示上訴人係於108年12月下旬始加入系爭詐
    欺集團。且上訴人係因於109年1月4日、109年1月7日收取溫
    旅偉所提領廖淑雲等5人遭詐欺取財所匯款項，經士林檢察
    署檢察官以系爭偵案提起公訴，由本院以109年度金訴字第1
    14號審理後，判決上訴人犯三人以上共同詐欺取財罪，應執
    行有期徒刑2年，上訴人不服提起上訴，經臺灣高等法院以1
    09年度上訴字第3992號審理後，撤銷原判決，改判上訴人應
    執行有期徒刑1年10月，緩刑5年，此有上開判決書在卷可稽
    （原審卷第6至16頁、第74至100頁），亦可證溫旅偉前述上
    訴人係於108年12月下旬始加入系爭詐欺集團乙節，應屬真
    實。此外，被上訴人復未提出其他證據以證明上訴人於108
    年12月16日即已加入系爭詐欺集團，自難認被上訴人遭系爭
    詐欺集團詐欺取財時，上訴人有何犯意聯絡或行為分擔，或
    有何幫助、教唆之行為，依前揭判決意旨，被上訴人主張上
    訴人應共同負侵權行為損害賠償責任，即非有據。
　⒊綜上所述，依被上訴人所提出之上開證據，無法證明上訴人
    有共同詐欺被上訴人，致被上訴人受有49,970元損害之事實
    ，故被上訴人依民法第184條第1項、第185條規定，請求上
    訴人給付49,970元及其法定遲延利息，為無理由，應予駁回
    。
五、從而，被上訴人依民法第184條第1項、第185條規定，請求
    上訴人給付49,970元，及自起訴狀繕本送達之翌日即109年7
    月31日起至清償日止，按週年利率5%計算之利息，為無理由
    ，其假執行之聲請亦失所依附，應併予駁回。原審為被上訴
    人此部分勝訴之判決，並為假執行之宣告，自有未合。上訴
    意旨就此部分指摘原判決不當，求予廢棄改判，為有理由，
    應由本院予以廢棄，並改判如主文第2項所示。
六、本件事證已臻明確，兩造其餘之攻擊或防禦方法及證據，經
    本院斟酌後，認為均不足以影響本判決之結果，自無一一詳
    予論駁之必要，併此敘明。　　　　
七、據上論結，本件上訴為有理由，依民事訴訟法第436條之1 
    第3項、第463條、第385條第1項前段、第450條、第78條，
    判決如主文。
中    華    民    國   111    年    4     月    15    日
                  民事第二庭  審判長法  官  陳章榮
                                    法  官  孫曉青
                                    法  官  蘇錦秀
以上正本係照原本作成。
本件判決不得上訴。
中    華    民    國    111   年    4     月    15    日
                                    書記官  詹欣樺